【裁判字號】    92,訴,5
【裁判日期】    920521
【裁判案由】    搶奪等
【裁判全文】
臺灣臺北地方法院刑事判決                              九十二年度訴字第五號
    公  訴  人  臺灣臺北地方法院檢察署檢察官
    被      告  楊正吉於民國.
    指定辯護人  甲○公設辯護人曾德榮
    被      告  戊○○
右列被告等因搶奪等案件，經檢察官提起公訴（九十一年度偵字第一四六二八、一九
八三六、二二八一七號），甲○判決如左：
    主  文
楊正吉意圖為自己不法之所有，而搶奪他人之動產，因防護贓物，而當場施以強暴，
處有期徒刑伍年壹月；又共同連續攜帶兇器竊盜，處有期徒刑拾月，扣案之十字型螺
絲起子壹只、螺絲起子壹只、一字型螺絲起子壹只、內六角扳手壹只、十字弓Ｔ型扳
手壹只，均沒收；又共同意圖為自己不法之所有，而搶奪他人之動產，處有期徒刑捌
月；又依法逮捕之人脫逃，處有期徒刑參月。應執行有期徒刑陸年陸月，扣案之十字
型螺絲起子壹只、螺絲起子壹只、一字型螺絲起子壹只、內六角扳手壹只、十字弓Ｔ
型扳手壹只，均沒收。
戊○○共同竊盜，處有期徒刑參月；又共同意圖為自己不法之所有，而搶奪他人之動
產，處有期徒刑捌月。應執行有期徒刑拾月。
    事  實
一、楊正吉基於意圖為自己不法所有之犯意，於民國九十一年五月十一日上午十時許
    ，在臺北市○○區○○路七八巷二十弄五十號後面山坡地菜園，見鄰居丙○○一
    人在菜園內種菜，上前向丙○○假意借錢，趁丙○○不注意之際，動手搶奪丙○
    ○掛於頸部之金項鍊一條，得手後即騎腳踏車逃逸，被丙○○追上後，楊正吉為
    防護所搶得金項鍊之贓物，當場施以強暴而將丙○○推倒在地上，將該金項鍊取
    走，更於當日即五月十一日上午十時三十六分許，約同不知情之翁敬禮（另為不
    起訴處分）前往臺北市○○區○○街一九四號「宜佳銀樓」，將所搶得之金項鍊
    賣出，共得新臺幣（下同）三萬一千五百四十元，楊正吉將其中三萬一千元交予
    不知情之母親楊陳于。楊正吉復與戊○○基於意圖為自己不法所有之犯意聯絡，
    於九十一年八月一日晚間八時許，在臺北市○○區○○路二段三○一巷二四號松
    青超級市場前，由楊正吉持機車鑰匙翹開機車之方法，共同竊取張碧吟所有，借
    由閔韓植使用之車牌號碼ＤＡＫ─六一一號輕型機車一部，得手後供楊正吉與戊
    ○○二人騎用，於同日即八月一日晚間九時三十五分，在臺北市○○區○○路八
    二巷六弄一號前，由戊○○騎乘前揭所竊得之機車後載楊正吉，見楊琇妃一人行
    走，即自後由楊正吉動手搶奪楊琇妃所有之皮包一個（內有現金三千餘元、含電
    話號碼0000000000號晶片之行動電話一具等物），得手後戊○○與楊
    正吉即騎乘機車逃逸，楊琇妃則自後追趕，戊○○與楊正吉騎車逃逸至附近巷道
    內不慎摔倒，即將所騎用之贓車丟置後逃逸，二人後將所搶得之款項朋分花用，
    所搶得之行動電話一具則送予不知情之友人劉得輝使用，嗣於九十一年八月十六
    日晚間七時許，為警循線查獲上情。楊正吉另再與真實姓名不詳之綽號「阿偉」
    成年男子，基於意圖為自己不法所有之概括犯意連絡，連續於九十一年九月十五
    日晚間十時許在臺北市○○區○○街四九號前、於九十一年九月十六日凌晨二時
    許在臺北縣新店市、於九十一年九月十六日凌晨二時至三時許在臺北市○○區○
    ○街三十巷附近、九十一年九月十七日晚間九時許在臺北市○○區○○路六巷內
    ，由楊正吉在現場負責把風，而由「阿偉」持「阿偉」所有足供兇器使用之十字
    型螺絲起子、螺絲起子、一字型螺絲起子、內六角板手、十字弓Ｔ型扳手各一只
    等工具，破壞車輛門鎖，分別竊取蘇美芳所有之車牌號碼Ｃ二─九五六七號、翁
    家寧所有之車牌號碼ＩＸ─九二一一號、陳周武所有之車牌號碼ＥＹ─一四二六
    號、羅月華所有之車牌號碼ＦＬ─九七○九號自用小客車，得手後將所竊得自小
    客車之音響變賣圖利，並將所竊得之自小客車供楊正吉及阿偉使用，嗣於九十一
    年九月十八日凌晨四時許，在臺北縣新店市○○路與民權路口為警查獲，並扣有
    小客車鑰匙五支及十字型螺絲起子、螺絲起子、一字型螺絲起子、內六角扳手、
    十字弓Ｔ型扳手、剪刀、梅花扳手、套統扳手、千斤頂各一只等物，並當場逮捕
    楊正吉，楊正吉明知其係為警依法逮捕之人，竟於同日即九月十八日下午二時三
    十分許，在位於臺北市松山區○○○路○段十二號之臺北市政府警察局松山分局
    中崙派出所，趁員警不注意之際掙脫手銬脫逃，嗣於九十一年九月十九日凌晨二
    時三十分許，為警在臺北市○○區○○路二段三十號前查獲。
二、案經丙○○訴由臺北市政府警察局松山分局、文山第二分局報請臺灣臺北地方法
    院檢察署檢察官偵查起訴。
    理  由
一、訊據被告楊正吉除關於其搶奪告訴人丙○○金項鍊後為防護所搶得金項鍊之贓物
    ，當場推倒丙○○之行為外，餘均坦承不諱，而戊○○對於右揭犯行，均坦承不
    諱。被告楊正吉固坦承伊有強奪丙○○頸部金項鍊之行為，惟辯稱未施強暴行為
    將丙○○推倒在地上之情，辯稱伊與丙○○有發生拉扯，是丙○○自己跌倒云云
    。經查：（一）關於被告楊正吉搶奪告訴人丙○○金項鍊之犯罪行為，業據告訴
    人丙○○警訊時（臺灣臺北地方法院檢察署九十一年度偵字第一四六二八號偵查
    卷宗第十一頁背面、第十二頁正面）、偵查中（同偵查卷第四一頁正面至第四二
    頁背面、第五七頁背面）指訴屬實，且被告楊正吉搶奪告訴人丙○○金項鍊後為
    防護所搶得金項鍊之贓物，當場施以強暴而將丙○○推倒在地上之行為，亦業據
    告訴人丙○○於甲○調查時（甲○九十二年二月十一日訊問筆錄）指訴明確，被
    告楊正吉於甲○調查時並供承「丙○○追到我的時候，想要拿回他的金項鍊但是
    沒拿到」、「（問？當時你是否有把他（指丙○○）推倒）有」等語（甲○九十
    二年四月十一日訊問筆錄），可認被告楊正吉確實有為能防護所搶得金項鍊之贓
    物而當場將丙○○推倒在地上之行為，是被告楊正吉前揭所辯係丙○○自己跌倒
    云云，與事實不符，諉無足採。再被告楊正吉更約同不知情之翁敬禮前往臺北市
    文山區○○街一九四號「宜佳銀樓」，將所搶得之金項鍊賣出，共得三萬一千五
    百四十元，被告楊正吉將其中三萬一千元交予不知情之母親楊陳于之情，亦業據
    證人翁敬禮警訊時（同偵查卷第七頁背面、第八頁正面、第九頁背面、第十頁正
    面）及偵查中（同偵查卷第五三頁背面、五四頁正面）、證人即「宜佳銀樓」負
    責人張振東警訊時（同偵查卷第十三頁背面、第十四頁正面、第十五頁背面、第
    十六頁正面）、證人楊陳于警訊時（同偵查卷第十七頁背面）證述明確，更有金
    項鍊之贓物認領保管單暨相片影本、「宜佳銀樓」於九十一年五月十一日上午十
    時三十六分許之攝影翻拍相片二幀、被告楊正吉簽具之前開金項鍊正當來源保證
    書在卷可證；（二）關於被告楊正吉與戊○○共同竊取車牌號碼ＤＡＫ─六一一
    號輕型機車一部，得手後由被告戊○○騎乘前揭所竊得之機車後載楊正吉，即自
    後由楊正吉動手搶奪楊琇妃所有之皮包一個等情，業據被害人楊琇妃警訊時（臺
    灣臺北地方法院檢察署九十一年度偵字第一九八三六號偵查卷宗第第十四頁背面
    、第十七頁正面、第二一頁背面、第二二頁正面）及偵查中（同偵查卷第四九頁
    背面、第五十頁正面）、被害人閔韓植警訊時（同偵查卷第二四頁背面、第二五
    頁正面）、被害人張碧吟警訊時（同偵查卷第二六頁背面）指證屬實，更有前開
    機車之贓物認領保管單、被害人楊琇妃受理刑事案件報案三聯單、被害人楊琇妃
    遭搶奪之現場攝影翻拍相片等在卷可證；（三）關於被告楊正吉與綽號「阿偉」
    之男子多次共同竊車之犯行，業據被害人羅月華、蘇美芳、翁家寧、陳周武警訊
    時指訴屬實（臺灣臺北地方法院檢察署九十一年度偵字第二二八一七號偵查卷宗
    第十五頁正面至第十八頁背面），更有車號ＥＹ─一四二六號小客車失竊及尋獲
    證明單、被害人陳周武贓物認領保管收據及失竊報告、被害人羅月華贓物認領保
    管收據及失竊報告、車號Ｃ二─九五六七號小客車失竊及尋獲證明單、被害人蘇
    美芳贓物認領保管收據及失竊報告、車號ＩＸ─九二一一號小客車失竊及尋獲證
    明單、被害人翁家寧贓物認領保管收據及失竊報告附卷以及十字型螺絲起子、螺
    絲起子、一字型螺絲起子、內六角扳手、十字弓Ｔ型扳手各一只等物扣案可證；
    （四）關於被告楊正吉之脫逃行為，亦經證人即臺北市政府警察局松山分局警員
    乙○○到庭證述屬實。事證明確，被告二人之犯行足堪認定。
二、核被告楊正吉所為，係犯刑法第三百二十九條準強盜罪、而應依同法第三百二十
    八條第一項規定處斷，以及同法第三百二十條第一項竊盜罪、第三百二十五條第
    一項搶奪罪、第三百二十一條第一項第三款加重竊盜罪、第一百六十一條第一項
    脫逃罪。核被告戊○○所為，係犯刑法第三百二十條第一項竊盜罪、第三百二十
    五條第一項搶奪罪。被告楊正吉與戊○○前開於九十一年八月一日晚間八時許竊
    取車號ＤＡＫ─六一一號機車之犯行、以及於同日晚間九時三十五分許搶奪被害
    人楊琇妃之犯行部分，二人有犯意聯絡及行為分擔，均為共同正犯。被告楊正吉
    與不詳姓名成年男子「阿偉」前開九十一年九月十五日晚間十時許、同年月十六
    日凌晨二時許、同年月十六日二時至三時許、同年月十七日晚間九時許等竊盜犯
    行，有犯意聯絡及行為分擔，均為共同正犯。被告楊正吉搶奪被害人丙○○頸部
    金項鍊之犯行部分，查被告楊正吉搶走丙○○掛於頸部之金項鍊一條，得手後即
    騎腳踏車逃逸時，被丙○○追上後，楊正吉為防護所搶得金項鍊之贓物，當場施
    以強暴而將丙○○推倒在地上，並將該金項鍊取走之情，業據被害人丙○○證述
    明確，是被告楊正吉應係觸犯刑法第三百二十九條之準強盜罪，公訴人認被告楊
    正吉此部分係觸犯刑法第三百二十五條第一項搶奪罪，容有誤會，惟基本事實相
    同，甲○自得依法變更起訴法條。被告楊正吉前開多次竊盜犯行，時間緊接、所
    犯構成要件相同，均顯係各基於概括犯意反覆為之，應論以刑法第三百二十一條
    第一項第三款加重竊盜罪一罪，並依法加重其刑。被告戊○○、楊正吉前開所犯
    之各罪間（被告戊○○所犯之竊盜罪及搶奪罪，被告楊正吉所犯之加重竊盜罪、
    搶奪罪、準強盜罪、脫逃罪），犯意各別，行為互殊，應予分論併罰。爰審酌被
    告等之品行、犯罪動機、目的、手段、所生危害造成被搶奪之人身心之重大恐懼
    、犯後坦承之態度、犯罪所得財物等一切情狀，分別量處如主文所示之刑，並定
    應執行之刑。扣案之十字型螺絲起子、螺絲起子、一字型螺絲起子、內六角扳手
    、十字弓Ｔ型扳手各一只等物，為共犯「阿偉」所有供犯罪所用之物，業經被告
    楊正吉陳明在卷，依刑法第三十八條第一項第二款宣告沒收。另扣案之小客車鑰
    匙五支，被告楊正吉供承為其所有，然非係供竊盜所用之物，再扣案之剪刀、梅
    花扳手、套統扳手、千斤頂各一只等物，被告楊正吉供承非屬「阿偉」所有及非
    供竊盜所用之物，且亦無其他證據可資證明為供犯罪所用之物，則扣案之小客車
    鑰匙五支、剪刀、梅花扳手、套統扳手、千斤頂各一只等物，不另依刑法第三十
    八條第一項第二款規定宣告沒收。
據上論斷，應依刑事訴訟法第二百九十九條第一項前段、第三百條、刑法第二十八條
、第五十六條、第三百二十九條、第三百二十八條第一項、第三百二十條第一項、第
三百二十五條第一項、第三百二十一條第一項第三款、第一百六十一條第一項、第五
十一條第五款、第三十八條第一項第二款、罰金罰鍰提高標準條例第一條前段，判決
如主文。
本案經檢察官侯少卿到庭執行職務。
中      華      民      國      九十二      年    五    月    二十一    日
                                      臺灣臺北地方法院刑事第七庭
                                          法  官  范智達
右正本證明與原本無異。
如不服本判決，應於判決送達後十日內，向甲○提出上訴狀。
                                          書記官  劉怡君
中      華民      國      九十二      年    五    月    二十一    日
附錄本案所犯法條：
刑法第一百六十一條第一項
依法逮捕、拘禁之人脫逃者，處一年以下有期徒刑。
刑法第三百二十條第一項
意圖為自己或第三人不法之所有，而竊取他人之動產者，為竊盜罪，處五年以下有期
徒刑、拘役或五百元以下罰金。
刑法第三百二十一條第一項
犯竊盜罪而有左列情形之一者，處六月以上、五年以下有期徒刑：
一  於夜間侵入住宅或有人居住之建築物、船艦或隱匿其內而犯之者。
二  毀越門扇、牆垣或其他安全設備而犯之者。
三  攜帶兇器而犯之者。
四  結夥三人以上而犯之者。
五  乘火災、水災或其他災害之際而犯之者。
六  在車站或埠頭而犯之者。
刑法第三百二十五條第一項
意圖為自己或第三人不法之所有，而搶奪他人之動產者，處六月以上五年以下有期徒
刑。
刑法第三百二十九條
竊盜或搶奪，因防護贓物、脫免逮捕或湮滅罪證，而當場施以強暴脅迫者，以強盜論
。
刑法第三百二十八條第一項
意圖為自己或第三人不法之所有，以強暴、脅迫、藥劑、催眠術或他法，至使不能抗
拒，而取他人之物或使其交付者，為強盜罪，處五年以上有期徒刑。


司法院資訊處製作；財團法人民間司法改革基金會備份。
